臺灣臺北地方法院民事裁定          109年度家調裁字第38號 
  
聲  請  人  吳子宜




代  理  人  王寶輝律師
複  代理人  商桓朧律師
相  對  人  楊覃屏



兼  代理人  楊覃弼


相  對  人  楊菀華


相  對  人  楊覃敦



上列當事人間確認繼承權存在事件，本院裁定如下：
    主      文
確認吳子宜對楊菀惠（女，民國00年0 月00日生，民國109 年1 
月24日歿，身分證統一編號：Z000000000號）之繼承權存在。
程序費用由吳子宜負擔。
    理      由
一、本件裁判要旨：
    本院審酌全案事證，認定吳子宜與楊菀惠於民國82年5 月16
    日舉辦婚宴當時，具備公開儀式、兩人以上證人之法定結婚
    要件，依修正前民法第982 條規定，其婚姻合法成立。楊菀
    惠於109 年1 月24日死亡後，吳子宜既為楊菀惠合法之配偶
    ，依民法第1138條、第1144條規定，對楊菀惠之遺產自有繼
    承權。所以兩造合意聲請法院裁定「確認吳子宜對楊菀惠之
    繼承權存在」，在法律上是有理由的，應該准許。
二、程序事項：
（一）按「當事人就不得處分之事項，其解決事件之意思已甚接
      近或對於原因事實之有無不爭執者，得合意聲請法院為裁
      定。法院為前項裁定前，應參酌調解委員之意見及家事調
      查官之報告，依職權調查事實及必要之證據，並就調查結
      果使當事人或知悉之利害關係人有陳述意見之機會。當事
      人聲請辯論者，應予准許；前二項程序，準用民事訴訟法
      第一編第二章第三節關於訴訟參加之規定」，家事事件法
      第33條定有明文。
（二）查確認繼承權存在事件，屬當事人不得處分的事項，兩造
      於109 年5 月20日調解期日，對於「吳子宜與楊菀惠於82
      年5 月16日舉辦婚宴當時，具備公開儀式、兩人以上證人
      」這項事實並不爭執，所以兩造合意聲請法院為裁定，是
      符合上開法律規定的。
三、聲請人吳子宜主張：
    吳子宜與楊菀惠於82年5 月16日舉辦婚宴，具備公開儀式、
    兩人以上證人之法定結婚要件，依修正前民法第982 條規定
    ，婚姻合法成立，惟當時並未辦理結婚登記。楊菀惠於109 
    年1 月24日死亡後，楊菀華（楊菀惠之妹）、楊覃敦（楊菀
    惠之弟）對吳子宜與楊菀惠之結婚效力有爭執。所以吳子宜
    提起本件訴訟，請求「確認吳子宜對楊菀惠之繼承權存在」
    ，並經兩造合意聲請法院為裁定，同意程序費用由吳子宜
    負擔。
四、相對人楊覃弼、楊菀華、楊覃敦、楊覃屏答辯：
    楊覃弼、楊菀華、楊覃敦、楊覃屏承認吳子宜與楊菀惠於82
    年5 月16日舉辦婚宴當時，具備公開儀式、兩人以上證人之
    法定結婚要件，合意聲請法院為裁定，程序費用由吳子宜負
    擔。
五、法院的判斷依據：
（一）按關於婚姻關係是否成立，應依下列規定判斷：
  １、民法親屬編施行法第1 條：（不溯及既往之原則）
      關於親屬之事件，在民法親屬編施行前發生者，除本施行
      法有特別規定外，不適用民法親屬編之規定；其在修正前
      發生者，除本施行法有特別規定外，亦不適用修正後之規
      定。
  ２、民法第982 條：（結婚之形式要件）
      結婚應以書面為之，有二人以上證人之簽名，並應由雙方
      當事人向戶政機關為結婚之登記。
  ３、96年5 月4 日修正前民法第982 條：（結婚之形式要件）
      結婚，應有公開儀式及二人以上之證人。
      經依戶籍法為結婚之登記者，推定其已結婚。
  ４、最高法院84年度台上字第1689號判決意旨：
      民法第982 條第1 項所謂結婚應有公開儀式，係指結婚當
      事人應行定式之禮儀，使不特定人得以共聞共見，認識其
      為結婚為已足。至所行之儀式，無論舊俗新式，祗須依當
      地之習俗為之即可，並不以其舉行之地點，係在私人住宅
      抑酒樓餐廳，或在門口有無張燈結彩而有所區別。
（二）吳子宜的主張，有吳子宜與楊菀惠的戶籍謄本、婚宴照片
      、雙方父母訃聞、楊菀惠訃聞及喪禮照片這些證據佐證；
      楊覃弼、楊菀華、楊覃敦、楊覃屏也承認吳子宜與楊菀惠
      於82年5 月16日舉辦婚宴當時，具備公開儀式、兩人以上
      證人之法定結婚要件，依修正前民法第982 條規定，其婚
      姻合法成立。楊菀惠於109 年1 月24日死亡後，吳子宜既
      為楊菀惠合法之配偶，依民法第1138條、第1144條規定，
      對楊菀惠之遺產自有繼承權。所以兩造合意聲請法院裁定
      「確認吳子宜對楊菀惠之繼承權存在」，在法律上是有理
      由的，應該准許。
六、據上論結，本件聲請為有理由，依家事事件法第33條第1 項
    ，裁定如主文。
中    華    民    國    109    年    6    月    3     日

                  家事法庭  法  官  林 鈺 琅

以上正本係照原本作成。
如不服本裁定，應於送達後十日內，向本院提出抗告狀，並繳納
抗告費新台幣一千元。
中    華    民    國    109    年    6    月    3     日
                            書記官  陳 美 玟